臺灣高雄地方法院刑事判決　　　　　　　　　　　　九十一年度訴字第一四九三號
　　公　訴　人　臺灣高雄地方法院檢察署檢察官
　　被　　　告　丙○○
　　指定辯護人　本院
右列被告因殺人未遂案件，經檢察官提起公訴（九十一年度偵字第七九○六號），本
院判決如左：
    主  文
丙○○共同傷害人之身體，處有期徒刑壹年。
    事  實
一、丙○○及少年呂祟弘、少年己○○、少年戊○○（均另由台灣高雄少年法院審理
    ）與乙○○係就讀國中時之同班同學。於民國九十年十二月二十三日下午，丙○○與少年呂祟弘、少年己○○、少年戊○○、少年丁○○（亦另由台灣高雄少年
    法院審理）及不詳年籍姓名綽號「鱷魚」、「阿扁」、「君仔」等八人，在高雄
    市旗津區廣濟宮旁之飲料店聊天時，談論起並認為乙○○曾在國中時有欺侮丙○○之情事，因而心生不滿，經丙○○提議要教訓乙○○，並經少年呂祟弘等人同
    意，即由綽號「鱷魚」前去拿取鋁棒及木棒等物，分別交予丙○○等人；而於是
    （二十三）日下午三時四十分許，丙○○與少年呂祟弘、少年己○○、少年戊○○、少年丁○○、及綽號「鱷魚」、「阿扁」、「君仔」等八人，共同基於傷害
    之犯意聯絡，分別騎乘五部機車，並相互搭載，前往高雄市○○路中洲二路一六
    二號「萬三海產店」乙○○工作之地點，適見乙○○正於該店門口指揮交通，即
    首先由丙○○持木棒朝乙○○之頭部擊打，少年呂祟弘等人亦分持鋁棒或木棒等
    物毆打乙○○之頭部及身體各部位，因而造成乙○○受有「頭部外傷併：腦挫
    傷、左顳碩腦上出血、顱骨骨折、蜘蛛網膜下腔出血、左耳道挫傷出血
    ，及腹部挫傷、左頂撕裂傷３Ⅹ０‧５Ⅹ１公分」等傷害，並當場昏迷倒地。
二、案經乙○○訴請暨高雄市政府警察局鼓山分局報請台灣高雄地方法院檢察署檢察
    官偵查起訴
    理  由
一、訊據被告丙○○固坦認確有於九十年十二月二十三日下午三時四十分許，與少年
    呂祟弘、少年己○○、少年戊○○、少年丁○○及不詳年籍姓名綽號「鱷魚」、
    「阿扁」、「君仔」等八人，分持鋁棒及木棒等物，前往高雄市○○路中洲二路
    一六二號「萬三海產店」被害人乙○○工作之地點，見被害人乙○○正於該店門
    口指揮交通，即由其首先持木棒擊打被害人乙○○，少年呂祟弘等人亦分持鋁棒
    或木棒等物毆打乙○○之頭部及身體各部位，致被害人乙○○因而受有前開傷害
    ，並當場昏迷倒地之事實不諱，惟辯稱：本件係因綽號「老鼠」之人遭被害人乙○○毆打，伊等在高雄市旗津區廣濟宮旁之飲料店談論此事，經商談結果要去教
    訓乙○○，並由綽號「鱷魚」交予其他人鋁棒及木棒等物，伊等即騎乘機車前往
    案發處，因當時伊搭乘己○○所騎駛之機車，係第一部到達之機車，並後面的人
    叫喊著打，所以伊係第一個出手毆打被害人，第一下係打到被害人之背部，並非
    頭部，當時伊僅係欲教訓一下乙○○，並無欲置他於死之意，又該綽號「老鼠」
    之人伊並不認識，且本件並非伊提議要去毆打乙○○的云云。經查：
  (一)被告丙○○確有於九十年十二月二十三日下午三時四十分許，與少年呂祟弘、少
    年己○○、少年戊○○、少年丁○○及不詳年籍姓名綽號「鱷魚」、「阿扁」、
    「君仔」等八人，分持鋁棒及木棒等物，前往高雄市○○路中洲二路一六二號「
    萬三海產店」被害人乙○○工作之地點，見被害人乙○○正於該店門口指揮交通
    ，即由其首先持木棒擊打被害人乙○○，少年呂祟弘等人亦分持鋁棒或木棒等物
    毆打乙○○之頭部及身體各部位，致被害人乙○○因而受有前開傷害，並當場昏
    迷倒地之事實，業據被告丙○○於警訊及偵、審時供承不諱，核與共犯少年呂祟
    弘、己○○、戊○○、丁○○於警訊、偵查、台灣高雄少年法院九十一年度少調
    字第三○○號調查時供述、及本院審理時證述之情節大致相符，並證人即被害人
    乙○○於警訊及偵、審時證述、證人即「萬三海產店」員工盧致維於警訊及台灣
    高雄少年法院九十一年度少調字第三○○號調查時證述屬實；且被害人乙○○因
    於前揭時、地遭被告等持鋁棒及木棒等物毆打，致受有前開傷害，有診斷證明書
    乙紙及邱綜合醫院九十一年七月十六日邱醫字第九一○○八一號函附卷可稽。是
    此部分之事實，堪信為真實。
  (二)共犯少年己○○於警訊及偵查時供稱：於九十年十二月二十三日伊與被告丙○○
    等人在路上遇到，而一起在高雄市旗津區廣濟宮旁之飲料店，因談論起丙○○在
    國中時都被乙○○欺侮，所以才說要去修理乙○○，參與本件的有伊、丙○○、
    呂祟弘、戊○○、丁○○及綽號「鱷魚」、「阿扁」、「君仔」等共計八人，第
    一個毆打乙○○之人係丙○○，當時伊係騎乘機車搭車丙○○的，後因情況很亂
    ，伊並不知有何人毆打乙○○，打完乙○○後，伊等即前去麵攤吃麵，又本件伊
    等僅係欲教訓乙○○，並沒有要打死他等語，共犯少年戊○○於警訊及偵查時供
    稱：因國中時丙○○常被乙○○欺侮，經丙○○提議，於九十年十二月二十三日
    伊等共計八人，前去「萬三海產店」前，分持鋁棒及木棒等物毆打乙○○，當時
    係丙○○第一個動手的，持木棒朝乙○○之頭部擊打，而本件伊等並無要置乙○○於死之意等語，共犯少年呂祟弘於警訊及偵查時供稱：於九十年十二月二十三
    日下午，因丙○○稱以前都被乙○○欺侮，經丙○○提議要去修理乙○○，即由
    綽號「鱷魚」拿給伊等鋁棒及木棒等物，伊與丙○○、己○○、戊○○、丁○○
    及綽號「鱷魚」、「阿扁」、「君仔」等八人，分別騎乘五部機車前去「萬三海
    產店」，並分持鋁棒及木棒等物毆打乙○○，而由丙○○先帶頭持木棒毆打乙○○，其他人亦上前毆打乙○○，打完後就將上開鋁棒及木棒等物交還綽號「鱷魚
    」，並相約至旗后吃赤肉麵，而伊等先前係在高雄市旗津區廣濟宮旁之飲料店集
    結，又本件伊等僅係欲教訓乙○○，並沒有要打死他等語，並證人即被害人乙○○於警訊及偵、審時證稱：於九十年十二月二十三日下午三時四十分許，伊在上
    址「萬三海產店」之工作地點指揮交通時，突遭伊國中同學丙○○、呂祟弘、己○○、戊○○、及其他不詳年籍姓名之男子共計約七、八人，分持球棒毆打伊，
    第一個毆打伊之人係丙○○，第一下係持木棍擊中伊後頸部耳朵處，並非背部，
    而伊與被告等人並無任何糾紛，亦無在國中時欺侮他們，並伊亦無毆打所謂綽號
    「老鼠」之人等語，證人即「萬三海產店」員工盧致維於警訊及台灣高雄少年法
    院九十一年度少調字第三○○號調查時證述：伊與乙○○係在「萬三海產店」指
    揮停車場停車的，因有二個停車場，一人指揮看顧一個停車場，當時因下午人比
    較少，伊係在店內，突然聽見店外有人喊叫，伊即出來查看，見有七、八個人持
    鋁棒等物毆打乙○○，並將乙○○打倒在地，而伊距案發處有一段距離，故僅見
    被告丙○○確有毆打乙○○等語。
  (三)證人即共犯少年呂祟弘、己○○、戊○○雖於本院審理時證稱：於九十年十二月
    二十三日伊等與丙○○在逛街，途中遇到綽號「老鼠」之友人，是國中時認識的
    ，綽號「老鼠」告訴伊等他遭被害人乙○○毆打，伊等聽後替他打抱不平，即由
    伊等四人前往案發處，分持木棍及鋁棒等物毆打乙○○等語，並被告事後亦附合
    其等證詞，辯稱：本件係因綽號「老鼠」遭乙○○毆打，但綽號「老鼠」係呂祟
    弘等人之朋友，伊並不認識，經伊等在高雄市旗津區廣濟宮旁之飲料店商談結果
    ，並由綽號「鱷魚」提供木棒等物，伊等即分別騎乘機車前往案發處毆打乙○○
    云云，惟查共犯少年呂祟弘、己○○及戊○○等人於警訊、偵查及台灣高雄少年
    法院九十一年度少調字第三○○號調查時，均未陳稱係因有所謂綽號「老鼠」之
    人遭被害人毆打，始共同協議毆打被害人之事，並少年呂祟弘於台灣高雄少年法
    院九十一年度少調字第三○○號調查時供稱：「（問：是誰叫你們去打架的？）
    我們四個都有意思要去，我們四個都有仇，之前有被他欺負過，所以四個都去了
    」等語，是證人即共犯少年呂祟弘、己○○、戊○○於本院審理時之證詞，顯係
    事後避重就輕之詞，尚難採信。又被告於偵查時辯稱：伊係第一個毆打被害人的
    ，係擊打到被害人之腹部云云，而於本院審理時則辯稱：伊第一下係打到被害人
    之背部云云，並證人即共犯少年戊○○於警訊時供稱：伊等到達案發處時，丙○○即跳下車，朝被害人之頭部擊打成傷等語，且觀之邱綜合醫院上開函文所載，
    被害人確受有左耳流血之傷害，並無受有背部之傷害；是尚難據被告前後供述不
    一，相互矛盾之辯詞，遽為被告有利事實之認定。
  (四)綜據上述事證以觀，被告丙○○於九十年十二月二十三日下午，與少年呂祟弘、
    己○○、戊○○、丁○○及不詳年籍姓名綽號「鱷魚」、「阿扁」、「君仔」等
    八人，在高雄市旗津區廣濟宮旁之飲料店聊天時，談論起並認為被害人乙○○曾
    在國中時有欺侮被告丙○○之情事，因而心生不滿，經被告丙○○提議要教訓被
    害人乙○○，並經少年呂祟弘等人同意，即由綽號「鱷魚」前去拿取鋁棒及木棒
    等物，分別交予丙○○等人，而於是（二十三）日下午三時四十分許，被告等八
    人共同基於傷害之犯意聯絡，分別騎乘五部機車，並相互搭載，前往高雄市○○
    路中洲二路一六二號「萬三海產店」，適見被害人乙○○正於該店門口指揮交通
    ，即由丙○○首先持木棒朝乙○○之頭部擊打，少年呂祟弘等人亦分持鋁棒或木
    棒等物毆打乙○○之頭部及身體各部位，因而造成被害人乙○○受有前開傷害等
    情，堪予認定。是被告丙○○所辯上情，應屬事後卸責之詞，不足採信。
  (五)按傷害與殺人之區別，應以有無殺意為斷，其受傷之多寡，及是否為致命部位，
    有時雖可藉為認定有無殺意之心證，究不能據為絕對標準（最高法院十八年上字
    第一三０九號判例參照）。是如加害人無殺人之意思，縱加害人所持用以攻擊者
    為足以致人於死之兇器，或被害人受傷部位為人體之要害處，仍不能論以殺人刑
    責。復被害人受傷之程度、被告下手之部位是否致命，固為判定被告是否具有殺
    人故意之部分因素，但被告與被害人平日之情誼、被告下手之輕重、被害人傷痕
    之多寡、被告事後之反應等，亦為應一併加以考量者。本件被告雖夥同少年呂祟
    弘、己○○、戊○○、丁○○及不詳年籍姓名綽號「鱷魚」、「阿扁」、「君仔
    」等人，分持木棒及鋁棒等物，共同圍毆被害人乙○○，造成被害人因而受有如
    上之傷害，然被告及少年甲○○、己○○、戊○○與被害人係為國中時同班同學
    ，因在高雄市旗津區廣濟宮旁之飲料店聊天時，談論起並認為被害人乙○○前在
    國中時之惡行，因而心生不滿，經被告丙○○提議並經少年呂祟弘等人同意，始
    起意為本件犯行，並被告及少年甲○○等人，與被害人並無深不可解之仇隙，且
    綽號「鱷魚」、「阿扁」及「君仔」等人與被害人素不相識，並無嫌怨，與少年
    己○○及戊○○，均僅係為朋友打抱不平，而參與本件犯行，衡情被告與少年甲○○等人應無僅為此而起意殺人之理。又雖被害人所受傷害之傷勢，有一定程度
    之嚴重性，然被告等人均為年輕氣盛壯碩之男子，共有七、八人分持木棒及鋁棒
    等物攻擊被害人，而被害人僅以空手與被告等相抗衡，設若被告等確有意致被害
    人於死之意，當可以所持之武器猛力而接續攻擊被害人至死；且被害人送醫急救
    時，雖經醫院對其家屬發出病危通知，有邱綜合醫院九十年十二月二十三日所發
    出之病危通知單可按，惟經本院依職權函詢邱綜合醫院結果：患者乙○○係於九
    十年十二月二十三日下午四時四十一分由旗津醫院因打撲傷致(1)腦挫傷及腦浮腫
    、(2)左頂葉顱內出血、(3)顱骨骨折、(4)左耳流血、(5)頭皮裂傷、(6)胸腹部挫擦傷
    、(7)左肘裂傷，轉至本院急診處，當日在加護病房住院治療，翌日轉普通病房繼
    續治療，至同年月三十一日出院改門診治療，據家屬訴係被他人持球棒打傷，受
    傷後因有顱骨骨折併顱內出血及意識障礙，所以住加護病房治療觀察，倘若顱內
    出血繼續惡化當然會危及生命，對於病情可能惡化的病人，院方都會要求家屬簽
    具病危通知單，患者出院當時意識已清醒等情，有邱綜合醫院九十一年七月十六
    日邱醫字第九一○○八一號函在卷可按；是尚不得僅據被害人送醫急救時，確由
    醫院對其家屬發出病危通知，即認定被告有殺人之犯意。從而，尚不得僅因被害
    人所受之傷勢及受傷部位有屬身體重要且可能致命部位，遽認被告有殺人之犯意
    。綜核上開情節以觀，足認被告確無殺人之犯意甚明；是被告辯稱：僅欲教訓被
    害人，並無置被害人於死地之犯意等語，尚非無稽，應足採信。
二、核被告丙○○所為，係犯刑法第二百七十七條第一項之普通傷害罪。被告與少年
    呂祟弘、己○○、戊○○、丁○○及不詳年籍姓名綽號「鱷魚」、「阿扁」、「
    君仔」等人，就上揭犯行，有犯意之聯絡及行為之分擔，均為共同正犯。公訴意
    旨認被告係犯刑法第二百七十一條第二項、第一項之殺人未遂罪，則容有未洽，
    惟傷害之社會基本事實相同，起訴法條應予變更。爰審酌被告之品行非劣，僅因
    回想而認為被害人前曾於國中時對其有欺侮之行為，而萌傷害之動機，多人分持
    武器於公眾往來之街道公然施暴，傷害之手段、造成被害人所受傷勢非輕，且被
    告為本件事故之首倡提儀者，惟念及被告年僅十八歲，年輕氣盛、思慮未周，及
    犯後態度等一切情狀，量處如主文所示之刑，以資懲儆。
據上論斷，應依刑事訴訟法第二百九十九條第一項前段、第三百條，刑法第二十八條
、第二百七十七條第一項，罰金罰鍰提高標準條例第一條前段，判決如主文。
中      華      民      國        九十一    年      八    月      七    日
                                  臺灣高雄地方法院刑事第六庭
                                      法  官   洪榮家
右正本證明與原本無異。
如不服本判決，應於判決送達後十日內，向本院提出上訴狀。
                                      書記官    陳寰瑛
中      華      民      國        九十一    年      八    月      七    日
附錄本案論罪科刑法條全文：
刑法第二百七十七條第一項：
  傷害人之身體或健康者，處三年以下有期徒刑、拘役或一千元以下罰金。
